【裁判字號】    97,上易,2983
【裁判日期】    980226
【裁判案由】    家暴傷害
【裁判全文】
臺灣高等法院刑事判決                97年度上易字第2983號
    上  訴  人
    即  被  告  甲○○
上列上訴人因家暴傷害案件，不服臺灣士林地方法院96年度易字
第2011號，中華民國97年10月15日第一審判決（起訴案號：臺灣
士林地方法院檢察署96年度偵字第10294號），提起上訴， 本院
判決如下：
    主  文
上訴駁回。
    事  實
一、甲○○係乙○○之兄， 2人為家庭暴力防治法第3條第4款之
    家庭成員。甲○○於民國96年7月7日10時許，在臺北縣淡水
    鎮○○街○段79號3樓之陽台水槽旁，因不滿乙○○有關拋棄
    繼承權問題之答話，竟基於傷害之犯意，揮拳將乙○○毆打
    倒地並將乙○○壓在地上持續毆打，致乙○○受有頭部外傷
    、頭皮挫傷、臉部擦傷、右背部挫傷併多處擦傷、右側肘擦
    傷及右側胸壁挫傷等之傷害，因乙○○喊救命，為其母林明
    秀發現持掃把前來解圍，甲○○始罷手。
二、案經乙○○訴經臺北縣政府警察局淡水分局報告臺灣士林地
    方法院檢察署檢察官偵查起訴。
    理  由
一、訊據被告甲○○矢口否認有傷害之犯行，辯稱：係乙○○先
    動手戳伊眼睛，其為自衛，不得已動手往前打，打沒幾下，
    就遭乙○○對其後倒摔，伊有還手，但乙○○有無受傷伊不
    知道，當時沒有拿武器，因為伊有近視，一眼300 度、一眼
    600度，所以看不清楚，好像是頭、臉的部位云云。
    惟查：
  (一)被告確有於上揭時、地傷害告訴人之犯行，業據證人即告訴
    人乙○○在警詢、偵查中指訴歷歷，並於原審審判時到庭具
    結證稱：案發當天伊去看母親，正在陽台外水槽做清洗工作
    時，被告過來問伊說為何要辦理拋棄繼承，被告對於伊之回
    答不高興，就揮拳打伊左臉頰，造成伊左臉瘀傷。伊遭被告
    以類似蹲姿之姿勢壓在地上毆打，被告動手毆打伊頭部，伊
    之手雖可揮舞反抗，但無法推開被告，伊想要喊救命，但嘴
    巴張不開，最後勉強張嘴發出聲音，卻咬到舌頭，造成舌頭
    受傷。因為旁邊有水槽，有堆放雜物，伊勉強用手臂去抵擋
    ，伊右側胸壁挫傷，應是與被告推擠時，碰到其他物品而受
    傷，伊之背、腹部均有受傷。因為伊喊叫之緣故，母親聽見
    後跑出來看，母親看到被告打伊，為了阻止被告，就拿掃把
    打被告，第一次打被告沒有停手，第二次阻止，被告才停手
    。案發當天伊去急診時，伊頭很痛，但傷勢因頭髮蓋住看不
    出來。至於被告臉上傷勢有可能係在推擠時受傷，因伊亦要
    防衛，不可能很溫柔推開被告。伊確無先動手毆打被告等語
    （見原審卷第73頁至第76頁），核與證人林明秀於原審結證
    稱：案發當時伊人在屋內，有聽到被告在問告訴人一些事情
    ，但伊聽不清楚。聽到乙○○喊救命，伊就出去，看到被告
    毆打乙○○，在洗手台附近打乙○○，伊見狀即拿掃把打被
    告背部，阻止被告，打第一次被告沒有走，打第二次被告才
    走（見原審卷第78頁）等語相符。而告訴人乙○○於案發當
    日因此受有頭部損傷、臉、頭皮之挫傷、右側肘之表淺損傷
    ，磨損或擦傷、右側胸壁挫傷等傷害，並於多次門診後，診
    斷其傷勢為頭部外傷，頭皮挫傷，臉部擦傷、右背部挫傷併
    多處擦傷、右手肘擦傷，右下胸肋部肌膜炎等情，亦有馬偕
    紀念醫院淡水院區96年7月7日甲種診斷證明書及96年7 月30
    日乙種診斷證明書各1紙（見96年度偵字第10294號卷第16頁
    至第17頁）、告訴人受傷照片4 張在卷可稽（見前開偵查卷
    第20頁至第21頁）。
  (二)至於被告雖辯稱：是告訴人先動手戳伊眼睛，其為自衛，不
    得已動手往前打，打沒幾下，就遭乙○○對其後倒摔，伊有
    還手，但她有沒有受傷伊不知道云云。惟查：被告於警詢時
    稱：伊記不清係何人先動手、也不記得乙○○如何毆打伊（
    見上揭偵查卷第5 頁），則被告上開辯解，顯與警詢供述不
    符，已有可疑。況且被告於案發時有配戴眼鏡，有眼鏡相片
    在卷可參（見前開偵查卷19頁），則在眼鏡保護下，乙○○
    如何以手戳被告眼睛？再參以被告於案發時所受傷害為鼻骨
    挫傷、下唇裂傷，亦有診斷證明書附卷可考（見上開偵查卷
    第15頁），倘被告果遭告訴人為後倒摔，何以身體竟未受有
    任何傷害？綜上足認，被告上開所辯係事後卸責之詞，委無
    足取。被告上訴後聲請勘驗證人林明秀於原審交互詰問筆錄
    錄音，本院認事證明確，並無再予調查必要。
  (三)綜上所述，被告與告訴人於前揭時地因細故發生爭執，告訴
    人復於同一時地受傷，所指述受傷情節與診斷證明書相符，
    並有目擊證人林明秀指證，除認被告確有動手毆打告訴人外
    ，已無從另為有利於被告之推斷，是被告所為傷害犯行，事
    證明確，應依法論科。
二、核被告甲○○所為，係犯刑法第277條第1項之傷害罪。本件
    被告甲○○為告訴人乙○○之兄長，被告與告訴人為家庭暴
    力防治法第3條第4款之家庭成員，被告對家庭成員之告訴人
    故意實施身體上不法侵害之家庭暴力行為，且成立刑法第27
    7條第1項之傷害罪，應屬家庭暴力防治法第2條第2款所稱之
    家庭暴力罪，併予敘明。原審因認被告罪證明確，引用刑法
    第277條第1項、刑法第41條第1項前段、刑法施行法第1條之
    1 之規定，並審酌被告與告訴人係兄妹關係，因細故發生爭
    執即毆打告訴人，實屬不該，且迄未與告訴人達成和解，並
    考量告訴人受傷程度、被告犯後否認犯行之態度，並其智識
    程度、品行等一切情狀，量處如主文所示之刑，並諭知易科
    罰金之折算標準。核其認事用法並無不合，量刑亦稱妥適，
    上訴人即被告上訴意旨仍執前詞，否認犯罪，指摘原判決不
    當，請求撤銷改判，洵無理由，上訴應予駁回。
據上論斷，應依刑事訴訟法第368條，判決如主文。
本案經檢察官邱美育到庭執行職務。
中    華    民    國    98    年    2    月    26     日
            刑事第四庭    審判長法  官  陳筱珮
                                法  官  鄭水銓
                                法  官  周煙平
以上正本證明與原本無異。
不得上訴。
                                書記官  陳秋雄
中    華    民    國    98    年    2     月    27    日


司法院資訊處製作；財團法人民間司法改革基金會備份。
